臺灣高等法院刑事裁定
109年度聲再字第426號
再審聲請人
即受判決人  詹大為



上列再審聲請人因妨害自由等案件，對於本院84年度上易字第23
56號，中華民國84年7月19日第二審確定判決（第一審案號：臺
灣臺北地方法院84年度易字第1301號，起訴案號：臺灣臺北地方
檢察署83年度偵字第18684號），聲請再審，本院裁定如下：
    主  文
再審之聲請駁回。
    理  由
一、聲請再審意旨略以：
　㈠查本院109年度聲再字第402號裁定記載：本件聲請人固提出
    原確定判決繕本、吳渝華於民國83年6月24日書立之和解書
    影本及臺北市政府警察局木柵分局83年7月5日通知書影本，
    主張原確定判決有刑事訴訟法第420條第1項第2、3款及第2
    項之事由，聲請再審云云，惟並未提出證人之證言業經證明
    為虛偽或證明聲請人係被誣告之確定判決等內容。
　㈡查本院84年度上易字第2356號判決（下稱原確定判決）記載
    「惟按為保護自己權利，對於他人之自由或財產施以拘束、
    押收或毀損者，不負賠償之責，但以不及受法院或其他有關
    機關援助，並非於其時為之，則請求權不得實行或其實行顯
    有困難者為限，民法第151條定有明文。查告訴人對於上址
    之管理使用，並不構成竊佔，有本院83年度上易字第3562號
    刑事確定判決在卷可稽」等內容。
　㈢查本院83年度上易字第3562號判決記載「至本件建物之地下
    層，被告張永綿所使用之部分，並無任何該棟公寓之公共設
    施（如蓄水池、變壓器）且無法自裡面上鎖，亦無告發人詹
    大為曾被拒絕得以入內之情事，又該地下層係被告張永綿於
    購得本件建物時併同向太子建設開發股份有限公司購得（連
    同地下層一併計入買賣契約共48.42坪），此有本件建物及9
    08地號、915地號之登記簿謄本、買賣契約書等證物在卷可
    稽，並經原審法院履勘明確，有履勘筆錄連同照片6幀附卷
    足憑」等內容，與67年6月14日台北市政府工務局67使字第1
    025號准核之地下室平面圖、使用執照存根記載之地下層面
    積149.07平方公尺不相符合？查臺北市○○地○○○○○○○○○○○○○○
    ○於○○路0段00巷0弄00號1樓之915地號445建號、興隆路4段2
    9巷2弄16號1樓之916地號449建號均無記載地下層之面積？
　㈣依最高法院92年度台上字第1543號意旨，裁判上一罪案件之
    一部分經以犯罪嫌疑不足，為不起訴處分者，即與其他部分
    不生裁判上一罪之關係，是告訴人張永綿並沒有在偵查終結
    前，向檢察官交付自訴狀，其所提毀損告訴並非合法？
　㈤綜上所述，爰依刑事訴訟法第420條第1項第2款、第3款、第2
    項之規定，聲請再審云云。
二、按有罪之判決確定後，有原判決所憑之證言、鑑定或通譯已
    證明其為虛偽者；或受有罪判決之人，已證明其係被誣告者
    ，為受判決人之利益，得聲請再審，同法第420條第1項第2
    款、第3款定有明文。但前述各款所謂已證明其為偽造或變
    造、虛偽或係被誣告者，須其證明以經判決確定，或其刑事
    訴訟不能開始或續行，非因證據不足者為限。此觀同條第2
    項之規定甚明（最高法院107年度台抗字第499號裁定意旨參
    照）。次按再審係就確定判決事實錯誤而設之救濟方法，與
    非常上訴旨在糾正法律上之錯誤不同，故如確定判決違背法
    令，雖可依非常上訴之方法謀求救濟，要不能聲請再審（最
    高法院56年度台抗字第449號裁定意旨參照）。
三、經查：
  ㈠本件再審聲請人詹大為固提出本院109年度聲再字第402號裁
    定繕本、地下層平面圖、使用執照存根、臺北市古亭地政事
    務所建築改良物勘測成果表及原確定判決繕本等相關證據，
    主張原確定判決有刑事訴訟法第420條第1項第2、3款及第2
    項之事由，聲請再審云云，惟並未提出證人之證言業經證明
    為虛偽或證明聲請人係被誣告之確定判決，亦無證據證明其
    刑事訴訟程序不能開始或續行非因證據不足之情形，核與刑
    事訴訟法第420條第1項第2款、第3款及第2項規定之要件不
    符。又觀諸聲請再審狀內所述內容，僅係重繕本院109年度
    聲再字第402號裁定、原確定判決、本院83年度上易字第356
    2號判決之部分內容，聲請再審意旨復未具體表明原確定判
    決有何其他符合刑事訴訟法第420條、第421條所定再審要件
    之事由，是本件再審之聲請，難認符合再審之法定要件。
  ㈡再本件聲請意旨另指摘原確定判決有「告訴不合法」之判決
    違背法令云云，核屬是否得以依非常上訴救濟之問題，與再
    審程序係就原判決認定事實是否錯誤之救濟制度無涉。
　㈢綜上所述，本件再審之聲請不合法，應予以駁回。
　㈣末按聲請再審之案件，除顯無必要者外，應通知聲請人及其
    代理人到場，並聽取檢察官及受判決人之意見。但無正當理
    由不到場，或陳明不願到場者，不在此限，此觀刑事訴訟法
    第429條之2規定自明。亦即依新法規定，聲請再審原則上應
    踐行訊問程序，徵詢當事人之意見以供裁斷，惟基於司法資
    源之有限性，避免程序濫用（即「顯不合法」或「顯無理由
    」），或欠缺實益（即「顯有理由」），於顯無必要時，得
    例外不予開啟徵詢程序。則此法文所指「顯不合法」或「顯
    無理由」，應係指聲請之不合法或無理由具有「顯然性」，
    亦即自形式觀察即得認其再審聲請係「不合法」或「無理由
    」，而屬重大明白者而言（最高法院109年度台抗字第261號
    裁定意旨參照）。本件再審之聲請既有上述顯然不合法之情
    形，本院認無踐行通知聲請人到場並聽取檢察官意見等程序
    之必要，附此敘明。
據上論斷，應依刑事訴訟法第433條，裁定如主文。　　
中　　華　　民　　國　　109 　年　　10　　月　　30　　日
　　　　　　　  　刑事第二十三庭審判長法　官  許永煌
　　　　　　　　　　　　　　　　　    法　官  黃美文
　　　　　　　　　　　　　　　　　    法　官  雷淑雯
以上正本證明與原本無異。
不得抗告。
                                      書記官  林立柏
中　　華　　民　　國　　109 　年　　 11　 月　 　2　　日